最高法院刑事判決　　　　　　　一○○年度台上字第一六八號
上　訴　人　曾竣瑋
選任辯護人　謝崇浯律師
上列上訴人因違反毒品危害防制條例案件，不服台灣高等法院中
華民國九十九年十月二十八日第二審判決（九十九年度上訴字第
二六七八號，起訴案號：台灣士林地方法院檢察署九十八年度偵
字第一五九四一號），提起上訴，本院判決如下：
    主  文
原判決關於曾竣瑋部分撤銷，發回台灣高等法院。
    理  由
本件原判決認定：上訴人曾竣瑋基於販賣第一級毒品海洛因營利
之犯意，以門號0000000000行動電話作為聯絡工具，
而為如原判決附表一編號(一)所示販賣海洛因予陳鳳琳犯行。又上
訴人另基於販賣第二級毒品甲基安非他命營利之犯意，以門號0
000000000行動電話作為聯絡工具，而為如原判決附表
二編號(一)至編號(五)所示販賣甲基安非他命犯行（其中編號(一)係上
訴人與洪振晃〈業經判刑確定〉共同販賣毒品予吳騰彥，編號(二)
至編號(四)係上訴人單獨販賣毒品予吳騰彥，編號(五)係上訴人單獨
販賣毒品予張書偉）。嗣經警方實施通訊監察，在上訴人與張書
偉完成交易後當場查獲，並自張書偉身上扣得甲基安非他命三包
，另自上訴人身上扣得販賣第二級毒品所得現金新台幣（下同）
五千元等情。因而撤銷第一審關於上訴人販賣第一級、第二級毒
品部分之判決，改判仍分別論處上訴人如原判決附表一所示販賣
第一級毒品及附表二所示販賣第二級毒品（均累犯）罪刑，固非
無見。
惟查：(一)、民國九十八年五月二十日修正公布之毒品危害防制條
例第十七條第二項規定：「犯第四條至第八條之罪於偵查及審判
中均自白者，減輕其刑。」其立法理由在於使製造、運輸、販賣
毒品案件儘早確定，節省司法資源，並鼓勵被告認罪，以開啟自
新之路。本件上訴人於原審審理時，就原判決附表二編號(一)至編
號(五)所示販賣甲基安非他命犯行，均自白不諱（原判決第九頁倒
數第三至四行、第十三頁第四至十行），且原判決認定上訴人於
警詢及偵查中，對其所涉販賣甲基安非他命犯行，均已坦白承認
（原判決第五頁第十三至十五行），復有警詢筆錄、偵查筆錄及
法院受理檢察官聲請羈押、延長羈押之訊問筆錄附卷可稽（台灣
士林地方法院檢察署九十八年度偵字第一五九四一號偵查卷(一)第
四十八至五十頁、第二百三十六至二百四十頁，台灣士林地方法
院九十八年度聲羈字第四四０號卷第九至十一頁，九十九年度偵
聲字第二十二號卷第三十四頁）。若上訴人已於偵查中自白販賣
甲基安非他命，雖於第一審改口否認，惟於原審審理時又自白認
罪，並經原審採為判決之基礎，是否已符合前述「偵查及審判中
均自白」之要件，即有研酌餘地。此為對上訴人之利益有重大關
係事項，且上訴人在原審之選任辯護人已主張應依上開規定減輕
其刑（原審卷第一百六十四頁背面），原判決對此未予審酌論述
，於法有違。(二)、原判決認定上訴人以二千五百元之價格，販賣
八分之一錢（約０點四五公克）之海洛因予陳鳳琳等情。係依憑
陳鳳琳於警詢及偵查中均指證曾向上訴人購買海洛因一次；且上
訴人所持0000000000號行動電話與陳鳳琳所持000
0000000號行動電話於九十八年十月十日凌晨一時二十五
分、一時三十五分之通訊監聽內容，顯示陳鳳琳曾於是日凌晨一
時二十五分許，撥打電話向上訴人（即黑兄）表明經友人「阿物
」介紹欲購買毒品（陳鳳琳稱：黑兄你現在方便嗎？），並約定
見面之時間、地點；陳鳳琳復於是日凌晨一時三十五分許，再度
撥打電話告知上訴人其已抵達，同時言明要購買八分之一（錢）
，經上訴人允諾等情（陳鳳琳稱：黑兄，我下八一仔。上訴人稱
：好），為其主要論據。惟上訴人自始否認曾販賣海洛因予陳鳳
琳，辯稱：陳鳳琳要其幫忙調貨，但因不認識，所以沒有幫他調
貨等語。陳鳳琳於第一審審理時亦結證：到指定地點後，上訴人
問其為何會有電話，伊稱是「阿物」給的，上訴人告以跟伊不熟
，無法處理海洛因，先前於警詢、偵查中說有向上訴人購買海洛
因，是因為警察所提示之通訊監聽譯文很明白，而且警察說「黑
兄」跟很多人有關係，多其一個不多，少其一個也不少，如果不
承認，屆時上訴人到法院說其有買海洛因，伊會很麻煩云云。原
判決固說明陳鳳琳於警詢、偵查中之供述較為可信，依法得為證
據。然陳鳳琳係於九十九年三月十日二十時三十分被警拘提到案
，其於警詢時供稱：「買八分之一公克，二千五百元」、「（共
向上訴人購買幾次毒品？何種毒品？）向他購買一次，海洛因」
、「我現在只有施用安非他命，沒有施用海洛因」、「以前曾向
黑哥買過安非他命」；於翌日上午偵訊時則稱：「重量是０點四
五公克，買二千五百元或三千元」、「（是否只交易這一次？）
是」、「我只有在購買毒品當晚見過上訴人一次」（同上偵查卷
(三)第八十一、八十二、八十九頁），前後所陳並不一致，究竟陳
鳳琳於警詢及偵查中所為陳述是否屬實？上開不符是否無礙於其
供述之可信性？原判決未予究明，遽採信陳鳳琳於警詢及偵查中
之陳述作為判決基礎，難謂適法。(三)、檢察官於起訴書犯罪事實
欄內記載上訴人於九十八年十一月十八日二十一時二十分為警查
獲時，除自其身上扣得現金五千元外，另在上訴人所使用車號七
五七０－QL自用小客車內扣得其持有供販賣用之毒品海洛因一包
（淨重三二點八三公克），並引用法務部調查局濫用藥物實驗室
九十八年十二月二十五日調科壹字第０九八二三０三三九００號
鑑定書為證。原判決則以上訴人為警查獲時，因另涉施用第一級
毒品犯行，業經台灣士林地方法院以九十九年度審訴字第二０五
號判決確定在案，是上訴人供稱扣案之海洛因係供己施用等詞，
非不可採，此部分扣案物與本案並無關聯云云（原判決第十九頁
倒數第二行、第二十頁倒數第二至五行）。然台灣士林地方法院
九十九年度審訴字第二０五號判決係認定扣案之海洛因與上訴人
施用第一級毒品犯行無關，故不予宣告沒收，有該判決書在卷可
按（第一審卷第一五五至一五七頁）。原判決此部分說明與其所
引判決內容已有出入，且上訴人於九十八年十月十日販賣海洛因
予陳鳳琳，距其於九十八年十一月十八日被查扣淨重多達三二點
八三公克之海洛因，僅相隔一個月餘，上訴人復自陳其係以十三
萬元一次販入海洛因一兩（同上偵查卷(二)第七十五頁），究竟扣
案之海洛因是否為上訴人販賣毒品予陳鳳琳後所剩餘，以續供販
賣毒品營利之用？事實仍欠明瞭。此與判斷上訴人是否確有販賣
第一級毒品犯行及扣案之海洛因應否宣告沒收，均不無關聯，原
審未予調查釐清，遽為上開論斷，亦有可議。上訴意旨指摘原判
決不當，尚非全無理由。按第三審法院應以第二審判決所確認之
事實為判決基礎，刑事訴訟法第三百九十四條第一項前段定有明
文。原判決上述之違背法令，影響於事實之確定，本院無可據以
為裁判，應將原判決撤銷，發回原審法院更為審判。
據上論結，應依刑事訴訟法第三百九十七條、第四百零一條，判
決如主文。
中    華    民    國  一○○  年    一    月   十三   日
                      最高法院刑事第一庭
                          審判長法官  董  明  霈  
                                法官  張  清  埤  
                                法官  張  祺  祥  
                                法官  張  春  福  
                                法官  林  勤  純  
本件正本證明與原本無異
                                      書  記  官  
中    華    民    國  一○○  年    一    月   十四   日
                                                      Ｅ